最高法院刑事判決　　　　　　　　　　　　　　　　　　八十七年度台非字第三號
　　上 訴 人　最高法院檢察署檢察總長
　　被　　告　甲○○
右上訴人因被告業務過失致人於死案件，對於台灣南投地方法院中華民國八十六年九
月十七日第一審確定判決（八十六年度交訴字第二九號，起訴案號：台灣南投地方法
院檢察署八十六年度偵字第三七九三號），認為違法，提起非常上訴，本院判決如左
：
    主  文
原判決關於違背法令部分撤銷。
    理  由
非常上訴理由稱：「按受有期徒刑之執行完畢或受無期徒刑或有期徒刑之一部之執行
，赦免後五年以內再犯有期徒刑以上之罪者為累犯，加重其刑至二分之一。刑法第四
七條定有明文。而依法應於審判期日調查之證據未予調查，致適用法令違誤而顯然於
判決有影響者，該項判決即屬判決違背法令，自得提起非常上訴。經司法院大法官會
議釋字第一八一號解釋有案。查被告甲○○曾於八十一年間因違反槍砲彈藥刀械管制
條例案件，經判處有期徒刑一年二月確定，並於八十二年十月三十一日執行完畢（詳
見八十六年偵字第三七九三號卷第三頁、同年偵字第三九一五號卷第二頁刑案資料查
註紀錄表），猶不知警惕，於八十六年六月二十二日駕駛大貨車，疏於注意，撞及由
周阿保駕駛後載周張四妹之機車，致其二人各受顱內出血不治死亡之事實，經檢察官
依法起訴，被告於原審調查程序亦供認曾犯『槍砲罪判處一年二月，八十二年十月三
十一日執畢』之前科，有八十六年九月十日紀錄足憑，是其於有期徒刑執行完畢後，
五年內再犯本件之罪，應為累犯，依法應加重其刑至二分之一，詎原判決於審理期日
，疏於調查致於事實中未為累犯之認定，而仍判處如主文所示之刑，揆諸首開說明，
顯有應於審判期日調查之證據未予調查，致適用法令違誤之違背法令。又依卷內資料
顯示，被告係屬累犯，而未依累犯規定加重其刑，亦有判決不適用法則之違法。案已
確定，雖于被告並無不利，然為統一法令之適用，爰依刑事訴訟法第四百四十一條、
第四百四十三條提起非常上訴。以資救濟。」等語。
本院按應於審判期日調查之證據而未予調查者，其判決當然為違背法令，刑事訴訟法
第三百七十九條第十款定有明文。又依法應於審判期日調查之證據，未予調查，致適
用法令違誤，而顯然於判決有影響者，該項確定判決即屬判決違背法令，應有刑事訴
訟法第四百四十七條第一項第一款規定之適用（參照司法院大法官會議釋字第一八一
號解釋）。又累犯為法律上加重其刑之事由之一，且採絕對制，是被告是否受有期徒
刑之執行完畢，或受無期徒刑或受有期徒刑一部之執行而赦免後，五年以內再犯有期
徒刑以上之罪，亦即屬應否適用刑法第四十七條之基礎事實，自具備調查之必要性，
而屬刑事訴訟法第三百七十九條第十款所規定「依本法應於審判期日調查之證據」之
範疇。本件被告甲○○於民國八十六年六月二十二日犯刑法第二百七十六條第二項之
業務過失致人於死罪，為原確定判決認定之事實。但被告前曾因違反槍砲彈藥刀械管
制條例等罪，經台灣嘉義地方法院判處有期徒刑一年二月，於八十二年十月三十一日
執行完畢，有台灣南投地方法院檢察署刑案資料查註紀錄表附該檢察署八十六年度偵
字第三七九三號、第三九一五號偵查卷可稽，並經被告於原審八十六年九月十日審理
時供明在卷，有審判筆錄可憑，是被告於五年以內再犯之業務過失致人於死罪，自應
成立累犯，加重其刑至二分之一。乃原審法院對於此項應於審判期日調查之證據未予
調查，以致無從認定其為累犯之事實，而未依累犯規定加重其刑，致適用法令違誤，
顯然於判決有影響，即屬判決違背法令。案經確定，非常上訴意旨執以指摘，洵有理
由。惟原判決尚非不利於被告，應由本院將原判決關於違背法令部分撤銷，以資糾正
。
據上論結，應依刑事訴訟法第四百四十七條第一項第一款前段，判決如主文。
中      華      民      國    八十七    年      一      月    十五      日
                              最高法院刑事第七庭
                                  審判長法官  董  明  霈
                                        法官  丁  錦  清
                                        法官  賴  忠  星
                                        法官  林  茂  雄
                                        法官  王  居  財
      右正本證明與原本無異
                                              書  記  官
中      華      民      國    八十七    年      一      月     二十     日
